【裁判字號】    98,訴,754
【裁判日期】    981223
【裁判案由】    毒品危害防制條例
【裁判全文】
臺灣苗栗地方法院刑事判決               98年度訴字第754號
公  訴  人  臺灣苗栗地方法院檢察署檢察官
被      告  甲○○
                    號
指定辯護人  邱寶弘律師
上列被告因違反毒品危害防制條例案件，經檢察官提起公訴（98
年度偵字第5500號），本院判決如下：
    主  文
甲○○：
（一）販賣第二級毒品，累犯，處有期徒刑柒年伍月。未扣案因
      販賣第二級毒品所得新臺幣壹仟元沒收，如全部或一部不
      能沒收時，以其財產抵償之；未扣案000000000
      0號行動電話壹具（含SIM 卡壹張）沒收，如全部或一部
      不能沒收時，追徵其價額或以其財產抵償之。
（二）販賣第二級毒品，累犯，處有期徒刑柒年伍月。未扣案因
      販賣第二級毒品所得新臺幣壹仟元沒收，如全部或一部不
      能沒收時，以其財產抵償之；未扣案000000000
      0號行動電話壹具（含SIM 卡壹張）沒收，如全部或一部
      不能沒收時，追徵其價額或以其財產抵償之。
（三）販賣第二級毒品，累犯，處有期徒刑柒年肆月。未扣案因
      販賣第二級毒品所得新臺幣伍佰元沒收，如全部或一部不
      能沒收時，以其財產抵償之；未扣案000000000
      0號行動電話壹具（含SIM 卡壹張）沒收，如全部或一部
      不能沒收時，追徵其價額或以其財產抵償之。
應執行有期徒刑捌年陸月。未扣案因販賣第二級毒品所得合計新
臺幣貳仟伍佰元沒收，如全部或一部不能沒收時，以其財產抵償
之；未扣案0000000000號行動電話壹具（含SIM 卡壹
張）沒收，如全部或一部不能沒收時，追徵其價額或以其財產抵
償之。
    犯罪事實
一、甲○○（綽號為「阿呆」）前因竊盜案件，經本院以96年度
    易字第1064號判處應執行有期徒刑4 月確定，於民國97年5
    月31日縮刑期滿執行完畢。詎其不知悔改，明知安非他命係
    毒品危害防制條例第2 條第2 項第2 款所規定之第二級毒品
    ，依法不得販賣，竟基於販賣第二級毒品安非他命（下稱安
    非他命）以營利之犯意，分別為下列行為：
（一）98年8 月23日8 時20分許，乙○（原名黎寶昌）以其持用
      之0000000000號行動電話撥打甲○○持用之0000000000號
      行動電話，與甲○○相約在苗栗縣三灣鄉三灣電信局前交
      易安非他命；同日10時許，2 人在上開三灣電信局前碰面
      ，甲○○即以新臺幣（下同）1000元之價格，販賣重量不
      詳之安非他命1 小包予乙○。
（二）98年8 月28日17時29分許，乙○以其持用之0000000000號
      行動電話撥打甲○○持用之0000000000號行動電話，與甲
      ○○相約在上開三灣電信局前交易安非他命；同日19時許
      ，2 人在上開三灣電信局前碰面，甲○○即以1000元之價
      格，販賣重量不詳之安非他命1 小包予乙○。
（三）98年9 月5 日20時38分許，丙○○以其持用之0000000000
      號行動電話撥打甲○○持用之0000000000號行動電話，與
      甲○○相約在苗栗縣頭份鎮上公園交易安非他命；同日21
      時許，2 人在前開上公園碰面，甲○○即以500 元之價格
      ，販賣重量不詳之安非他命1 小包予丙○○。
二、嗣經警對甲○○持用之0000000000號行動電話依法執行通訊
    監察，始循線查獲上情。
三、案經臺灣苗栗地方法院檢察署檢察官指揮苗栗縣警察局竹南
    分局調查後報告該署檢察官偵查起訴。
    理  由
壹、證據能力部分
一、辯護人對於證人乙○、丙○○於警詢、偵訊之供述有所爭執
    ，認屬被告以外之人於審判外之陳述，屬傳聞證據，無證據
    能力（98年度訴字第754 號卷〈下稱本院卷〉第49頁）。經
    查：
（一）按被告以外之人於檢察事務官、司法警察官或司法警察調
      查中所為之陳述，與審判中不符時，其先前之陳述具有較
      可信之特別情況，且為證明犯罪事實存否所必要者，得為
      證據，刑事訴訟法第159 條之2 定有明文。所謂「前後陳
      述不符」之要件，應就前後階段之陳述進行整體判斷，以
      決定其間是否具有實質性差異，惟無須針對全部陳述作比
      較，陳述之一部分有不符，亦屬之。而所謂「較可信之特
      別情況」之情形，亦應就前後陳述時之各種外部情況進行
      比較，以資決定何者外部情況具有可信性。若陳述係在特
      別可信之情況下所為，則虛偽陳述之危險性即不高，雖係
      審判外陳述，或未經被告反對詰問，仍得承認其有證據能
      力。所稱「外部情況」之認定，例示如：時間之間隔、有
      意識的迴避、受外力干擾、事後串謀、警詢所作之筆錄記
      載是否完整等。經查，本案證人乙○於警詢時明確供稱：
      都是用其申請使用的0000000000電話，撥打給甲○○使用
      的0000000000號聯絡購買安非他命，就是前面警察所提供
      之通聯對話內容；第1 次交易時間是在98年8 月23日10時
      許，第2 次是於98年8 月28日19時許，地點都是約在三灣
      鄉電信局前交易，雙方一手交錢一手交貨等語（98年度偵
      字第5500號卷〈下稱偵查卷〉第41頁）。後於審理時改稱
      沒有跟甲○○購買安非他命，只是在電話中有提到而已等
      語，就是否有向被告購買上開毒品，所證前後不符。次查
      ，證人丙○○於警詢時明確供稱：其於98年9 月5 日20時
      38分打電話給甲○○要向其購買毒品，約餘30分鐘後其和
      甲○○在頭份鎮上公園見面交易毒品，當時其以500 元向
      甲○○購得毒品安非他命1 小包，該毒品總重量為何其不
      清楚等語（偵查卷第25頁）。後於審理時改稱98年9 月5
      日那天沒有向甲○○購買安非他命，可是甲○○有向其借
      200 元，其有借給甲○○等語，就是否有向被告購買上開
      毒品，所證亦前後不符。經查，證人乙○、丙○○並未提
      出警詢時有何強暴、脅迫、利誘、詐欺、疲勞訊問、違法
      羈押或其他不正方法之情況，故其等警詢中之陳述應有任
      意性無疑。再查，衡酌證人於警詢中所為之證述，因距離
      案發時間較近，記憶較深刻清晰，可立即反應所知，不致
      因時隔日久而遺忘案情，且尚無心詳細考量證詞對他人所
      生之利害關係，況與審理中之證述相比，較無來自被告同
      庭在場之壓力而為虛偽陳述、或為迴護被告，且考量其等
      與被告為朋友關係，均有相當交情，彼此間又無仇恨過節
      或金錢糾紛，應無故意設詞陷害被告之必要。復查，證人
      乙○、丙○○於警詢供述內容與卷附通訊監察譯文互核相
      符，其等亦在其上簽名、捺印，並供稱通訊監察譯文內容
      為真實。綜上所述，顯見其等警詢筆錄具有較可信之特別
      情況，並為證明被告販賣毒品之犯罪事實存否所必要，而
      具有必要性，其等此部分警詢之證述，應具證據能力。
（二）次按，被告以外之人於偵查中向檢察官所為陳述，除顯有
      不可信之情況者外，得為證據，刑事訴訟法第159 條之1
      第2 項定有明文。偵查中對被告以外之人（包括證人）所
      為之偵查筆錄，或被告以外之人向檢察官所提之書面陳述
      ，性質上均屬傳聞證據。惟現階段刑事訴訟法規定檢察官
      代表國家偵查犯罪、實施公訴，依法其有訊問被告、證人
      及鑑定人之權，證人、鑑定人且須具結，而實務運作時，
      檢察官偵查中向被告以外之人所取得之陳述，原則上均能
      遵守法律規定，不致違法取供，其可信度極高。經查，證
      人乙○、丙○○於檢察官訊問時，係以證人之身分陳述，
      經告以具結義務及偽證處罰後，於命證人朗讀結文後具結
      ，其等係於負擔偽證罪之處罰心理下證述，並以具結擔保
      其供述之真實性，又無受其他不當外力干擾之情形，依上
      揭說明，其等於偵查中之證言，自均具有證據能力，依刑
      事訴訟法第159 條之1 第2 項之規定，得為證據。又證人
      乙○、丙○○已於本院審理時以證人身分到庭實施交互詰
      問，此項偵訊中對質詰問權之欠缺，亦由被告、辯護人行
      使加以補正，而完足為經合法調查之證據。
二、再按，有事實足認被告或犯罪嫌疑人有最輕本刑為3 年以上
    有期徒刑之罪嫌，並危害國家安全或社會秩序情節重大，而
    有相當理由可信其通訊內容與本案有關，且不能或難以其他
    方法蒐集或調查證據者，得發通訊監察書，又該通訊監察書
    ，偵查中由檢察官依司法警察機關聲請或依職權以書面記載
    第11條之通訊監察書應記載之事項，並敘明理由、檢附相關
    文件，聲請該管法院核發，通訊保障及監察法第5 條第1 項
    第1 款、第2 項定有明文。查本案起訴書所引之通訊監察譯
    文，係經本院核發通訊監察書予以監聽錄音所製作，監聽電
    話為被告所持用之0000000000號行動電話，有本院98年7 月
    31日核發之98年聲監字第000299號通訊監察書及電話附表（
    監聽期間98年7 月31日至同年8 月29日）、98年8 月20日核
    發之98年聲監續字第000489號通訊監察書及電話附表（監聽
    期間98年8 月28日至同年9 月26日）在卷可稽（偵查卷第59
    至60頁、第65至66頁），係依法所為之監聽。是以被告於上
    開監聽對話中所為之陳述，係屬被告於審判外之陳述，而非
    被告以外之人審判外之陳述，並非我國刑事訴訟法傳聞法則
    適用之對象，暨司法警察機關對於被告之電話實施監聽之結
    果，係實施刑事訴訟程序之公務員依法定程序所取得之證據
    ，該等證據依刑事訴訟法第158 條之4 規定之反面解釋，自
    有證據能力。而監聽錄音製作之譯文，雖通常為偵查犯罪機
    關單方面製作，然若被告或訴訟關係人對其真實性並無爭執
    ，經法院於審判期日提示譯文供當事人辨認、表示意見並為
    辯論者，程式自屬適法（最高法院95年度臺上字第295 號、
    96年度臺上字第7147號判決意旨可資參照）。本案通訊監察
    譯文經本院於審理中提示予被告及辯護人表示意見，被告、
    辯護人對於其真實性並無爭執（本院卷第49、104 頁），而
    本院審酌電話監聽侵害被告權益之種類及輕重、對於被告訴
    訟上防禦不利益之程度、犯罪所生之危害或實害等情形，兼
    顧人權保障及公共利益之均衡維護，亦認此部分電話監聽合
    於比例原則，依照上開之說明，本案卷內相關之通訊監察譯
    文則應有證據能力。
三、末按傳聞法則之重要理論依據，在於傳聞證據未經當事人之
    反對詰問予以核實，乃予排斥，惟若當事人已放棄對原供述
    人之反對詰問權，於法院審判時表明同意該等傳聞證據可作
    為證據，基於證據資料愈豐富，愈有助於真實發現之理念，
    並貫徹刑事訴訟法修法加重當事人進行主義之精神，確認當
    事人對於證據能力有處分權之制度，傳聞證據經當事人同意
    作為證據，法院認為適當者，亦得為證據。另當事人於調查
    證據時，對於傳聞證據表示「沒有意見」、「對於證據調查
    無意見」，而未於言詞辯論終結前聲明異議，應視為已有將
    該等傳聞證據採為證據之同意，此刑事訴訟法第159 條之5
    定有明文。經查：本案所引之下列其他證據，本院於審理中
    均一一踐行「告以要旨」程序，檢察官、被告、辯護人在知
    悉上開證據係審判外陳述之情形下，對於各該審判外之陳述
    均分別表示「沒有意見」，或僅就上開陳述是否真實表示意
    見，並未於言詞辯論終結前就證據能力聲明異議（本院卷第
    49至50頁、第104 頁以下）；而本院審酌該等陳述作成時之
    情況，認為其證據之取得過程並無瑕疵，且與待證事實具有
    關連性，證明力非明顯過低，而具適當性，是自應具有證據
    能力。
貳、實體部分
一、認定犯罪事實所憑之證據及其認定之理由：
（一）訊據被告甲○○固坦承使用0000000000號行動電話，且認
      識寶哥（即乙○，原名黎寶昌）及丙○○，惟矢口否認有
      何販賣安非他命之犯行，辯稱：寶哥部分，第1 次是他打
      電話叫我過去，我身上還有安非他命，到寶哥家後一起用
      安非他命，用完之後，他叫我幫他調1000元的安非他命，
      我沒有幫他調；第2 次是他一直打電話叫我去他那裡，我
      騙他說我快到了，後來我沒有去他家，那時候我在睡覺。
      丙○○部分是在上公園前面碰到，他問我說要不要用，我
      說我沒有東西，他叫我幫他調安非他命，叫我問圓寶電動
      遊藝場裡面誰有，我有叫1 個「丁股」出來，他們兩個人
      在那裡談，後來丙○○載我過去他家用安非他命，用完就
      走了等語。
（二）然依證人乙○於警詢時證稱：「（你為何要吸食毒品安非
      他命？）我是因為之前有喝酒，為了解酒，才吸食毒品安
      非他命。」、「（你從98年7 至8 月份，所吸食毒品安非
      他命來源為何？如供出毒品來源，因而查獲者，可減輕其
      刑？）我都是向1 個綽號『阿呆』之男子所購買的。」、
      「（該綽號阿呆之男子真實姓名及年籍為何？目前居於何
      處？）我不知道他的真實姓名，而且他居無定所，所以我
      不清楚他住在何處。我們是10幾年前在苗栗市認識的，平
      時很少見面，是於今年4 至5 月份許，在三灣鄉1 間臭豆
      腐店碰見，才又開始有聯繫。」、「（你是如何聯絡綽號
      『阿呆』之男子？綽號『阿呆』之男子有無聯絡電話及交
      通工具？）我都是用0000000000號之行動電話與他聯繫，
      我並不清楚他有無使用其他行動電話，『阿呆』都騎乘1
      部重機車，車牌號碼為何我不清楚。」、「（現警方提供
      犯罪嫌疑人紀錄表供你指認，該表內共6 個人照片，編號
      幾號之人為綽號『阿呆』之人？）經我指認該表內編號4
      號之男子就是阿呆（警察查證年籍資料姓名為甲○○、50
      .01.20、Ｚ000000000、苗栗縣頭份鎮流東里16鄰全家福新
      村7 號）無誤。）」、「（最初你是如何知悉綽號『阿呆
      』之男子有在販賣毒品？）我是在無意間問他時，他才告
      訴我有辦法弄到毒品安非他命。」、「（經警方調閱通聯
      紀錄，你於98年8 月23日8 時20分及98年8 月28日17時29
      分，以行動電話0000000000號撥打甲○○之0000000000號
      行動電話，向其購買毒品，是否屬實？有無購買到毒品？
      以何價位？購得毒品數量為何？）經我親閱通聯譯文內容
      ，那就是我向甲○○購買毒品之經過。我總共向甲○○購
      買過兩次毒品安非他命，我兩次都是以1000元購得毒品安
      非他命1 小包，毒品重量我不清楚。」、「（你向甲○○
      購買毒品安非他命方式為何？如何交易？）我都是用我申
      請使用的0000000000號電話，撥打給甲○○使用的000000
      0000號電話聯絡購買安非他命，就是前面警察所提供之通
      聯對話內容。第1 次交易時間是在98年8 月23日10時許，
      第2 次是於98年8 月28日晚上19時許，地點都是約在三灣
      鄉電信局前交易，雙方一手交錢一手交貨。」、「（你是
      否知悉尚有哪些毒品人口向甲○○購買毒品？）我不知道
      。」、「（你與甲○○有無恩怨糾葛？）沒有。」等語（
      偵查卷第37至42頁）。
（三）復依證人乙○於偵查中證稱：「（觀勒次數？）沒有。」
      、「（從何時開始施用毒品？）98年8 月間開始施用安非
      他命。最近1 次是在98年10月10日早上4 點多在三灣大橋
      的路邊有施用安非他命，方法是用鋁箔紙用打火機燒烤施
      用。」、「（你施用安非他命的鋁箔紙跟打火機在何處？
      ）用完就丟棄了。」、「（你施用的安非他命向何人買？
      ）向1 位綽號阿呆年約40幾歲的男子買的。」、「（你認
      識阿呆多久？）認識約10幾年，沒有很熟。他跟我都是三
      灣鄉同鄉的，我不知他的真實姓名。」、「（『提示指認
      照片』綽號阿呆是否有在指認表內？）有。編號4 就是阿
      呆。相片清楚，我可以辨認編號4 就是阿呆。」、「（你
      是用何方式與阿呆聯繫買安非他命？）我用我的電話0000
      000000，打給阿呆0000000000的電話。」、「（你們在電
      話中，是用何代號稱呼安非他命？）我問阿呆有無東西。
      」、「（客家話如何說？）有沒有貨。」、「（『提示98
      年8 月23日上午8 點20分之通聯譯文』這次你跟阿呆買多
      少錢的何毒品？）買1000元的安非他命，地點約在三灣鄉
      的電信局前面交貨，當時是一手交錢一手交貨。」、「（
      『98年8 月28日下午5 點29分之通聯譯文』你跟阿呆買多
      少錢何毒品？）也是1000元的安非他命。地點也是三灣鄉
      的電信局前面交貨，也是一手交錢一手交貨。」、「（你
      第1 次98年8 月23日買的時間是早上8 點或10點？）大概
      就是通話之後的1 、2 個鐘頭。第2 次買的時間也是通話
      後的1 、2 個鐘頭。」、「（你是如何得知阿呆有在賣安
      非他命？）我跟阿呆在一起喝酒聊天時，就聊到這個東西
      ，阿呆就跟我說他有辦法去弄這個東西回來。」、「（你
      這2 次都是跟阿呆本人買安非他命？）是。錢也都是交給
      阿呆。」、「（最近是何時跟阿呆又買安非他命？）沒有
      。」、「（雙十節你買的安非他命是向何人買的？）是之
      前跟阿呆買剩下的毒品。」、「（這2 次都各買多少安非
      他命？）都是買1 小包一點點而已。」、「（你是如何得
      知阿呆的0000000000的電話？）是阿呆留給我的。」、「
      （你跟阿呆有無金錢糾紛或其他恩怨？）都沒有。我跟他
      只是一般的朋友。」、「（你確實有跟阿呆買這2 次的安
      非他命？）是。」、「（你有無陷害阿呆賣安非他命給你
      ？）沒有。」、「（有無其他意見？）我是一時喝酒好奇
      ，我不希望因為這個東西，丟掉工作。」等語（偵查卷第
      132 至136 頁）。
（四）是由以上證人乙○於警詢及偵查中之證述可知，乙○確實
      於98年8 月23日8 時20分許，以其持用之0000000000號行
      動電話撥打甲○○持用之0000000000號行動電話，與甲○
      ○相約在苗栗縣三灣鄉三灣電信局前交易安非他命；同日
      10時許，2 人在上開三灣電信局前碰面，甲○○即以1000
      元之價格，販賣重量不詳之安非他命予乙○。乙○復於98
      年8 月28日17時29分許，以其持用之0000000000號行動電
      話撥打甲○○持用之0000000000號行動電話，與甲○○相
      約在上開三灣電信局前交易安非他命；同日19時許，2 人
      在上開三灣電信局前碰面，甲○○即以1000元之價格，販
      賣重量不詳之安非他命予乙○等情。是有關乙○如何向被
      告購買安非他命之經過，即相關之聯繫方法、時間、地點
      、數量、價格、收受毒品及付款之方式等，有關交易過程
      之重要情節，證人乙○於警詢及偵查中之證述均相一致，
      並無矛盾之處。又參諸上開2 門號行動電話於98年8 月23
      日8 時20分許的電話通話內容如下：「Ｂ（即乙○）：我
      跟你講，有『現』〈客語音譯〉嗎？Ａ（即被告）：蛤？
      Ｂ：有『現貨』嗎？。Ａ：錢拿去就有了。Ｂ：蛤？Ａ：
      錢拿去馬上就有了。Ｂ：要先給錢是不是？Ａ：對啦！我
      怎麼會騙你。Ｂ：喔！Ａ：你就先這樣，知道嗎？Ｂ：喔
      ！Ａ：我等一下馬上就拿進去了。Ｂ：好。」；於98年8
      月28日17時29分許的電話通話內容如下：「Ｂ（即乙○）
      ：『阿呆』！你在哪裡？Ａ（即被告）：你誰？Ｂ：我『
      博哥』〈客語音譯〉！你現在在哪裡？Ａ：在『珊珠湖』
      。Ｂ：喂！先幫我喬1000元給我好嗎？Ａ：好。Ｂ：我在
      家等。Ａ：好。Ｂ：你馬上過來喔！Ａ：好。」，此有通
      訊監察譯文在卷可稽（偵查卷第48、50頁）。上開監聽之
      通訊監察譯文固然無法直接證明於98年8 月23日、98年8
      月28日被告與證人乙○是否有確實完成安非他命之交易，
      然依被告與證人乙○之通訊監察譯文，雖雙方未明示購買
      安非他命，惟衡之安非他命係第二級毒品，無論持有、施
      用、販賣，均屬違法行為，為治安機關所嚴查，此為眾所
      週知，毒品交易均於隱密下進行，其以通信聯絡亦鮮有明
      白直接以「毒品」、「安非他命」等名稱或相近之用語稱
      之，都以暗語或彼此已有默契之含混語意而為溝通（最高
      法院95年度臺上字第7319號判決意旨參照），因此，依上
      開通訊監察譯文，雖未見雙方明言購買毒品之說詞，惟依
      證人乙○證述有向被告購買安非他命之證詞，並參酌其通
      訊之內容，足徵證人乙○證述確與被告有交易安非他命之
      情節尚非憑空虛捏，應堪採信。又前揭行動電話通訊監察
      譯文，與證人乙○之證述有相當之關聯性，足以補強證人
      乙○之證詞，而擔保其前開所稱向被告購買安非他命之真
      實性，是據上事證，足見證人乙○確實於有約定要向被告
      購買安非他命，否則為何有此對話？參諸證人乙○於偵查
      中證稱其與被告並無仇恨過節或金錢糾紛等語（偵查卷第
      135 頁），被告亦供稱其與證人乙○並無恩怨糾紛等語（
      本院卷第32頁），衡諸常情，證人乙○與被告並無怨隙，
      應無甘冒偽證罪之處罰，誣指被告涉犯法定本刑為無期徒
      刑或7 年以上有期徒刑之重罪，而為虛偽陳述之必要，足
      見證人乙○證述曾於98年8 月23日、98年8 月28日與被告
      以行動電話聯絡，相約交易安非他命，並由被告親自交付
      安非他命且收取現金1000元乙情應屬真實可信，被告確係
      販賣該2 次安非他命予證人乙○無訛。
（五）依證人丙○○於警詢時證稱：「（你為何要吸食毒品安非
      他命？）我是因為好奇，才吸食毒品安非他命。」、「（
      你從98年4 月份，所吸食毒品安非他命來源為何？如供出
      毒品來源，因而查獲者，可減輕其刑。）我都是向1 個綽
      號『阿呆』之男子所購買的。」、「（該綽號阿呆之男子
      真實姓名及年籍為何？目前居於何處？）我不知道他的真
      實姓名，而且他居無定所，所以我不清楚他住在何處。我
      們是10幾年前在頭份鎮，因當時有一起吸食過毒品認識的
      ，平時很少見面，於是今年4 月份許，在頭份鎮區上
      碰見，才開始有聯繫。」、「（你是如何聯絡綽號『阿呆
      』之男子？綽號『阿呆』之男子有無聯絡電話及交通工具
      ？）我都是用0000000000號之行動電話與他聯繫，我並不
      清楚他有無使用其他行動電話，『阿呆』都騎乘1 部重機
      車，車牌號碼為何我不清楚。」、「（現警方提供犯罪嫌
      疑人紀錄表供你指認，該表內共6 個人照片，編號幾號之
      人為綽號『阿呆』之人？）經我指認該表內編號4 號之男
      子就是阿呆（警察查證年籍資料姓名為甲○○、50.01.20
      、Ｚ000000000、苗栗縣頭份鎮流東里16鄰全家福新村7 號
      ）無誤。」、「（最初你是如何知悉綽號『阿呆』之男子
      有在販賣毒品？）我是在今年4 月份和他見面時，他有告
      訴我說他有辦法弄到毒品安非他命，問我要不要，我才知
      道他有在販賣安非他命。」、「（經警方調閱通聯紀錄，
      你於98年9 月5 日20時38分及98年9 月6 日23時1 分，以
      行動電話0000000000號撥打甲○○之0000000000 號 行動
      電話，是要向其購買毒品，是否屬實？有無購買到毒品？
      以何價位？購得毒品數量為何？）經我親閱通聯譯文內容
      ，該第1 次紀錄是我向甲○○購買毒品之經過。我於98年
      9 月5 日20時38分打電話給甲○○要向其購買毒品，約餘
      30分鐘後我和甲○○在頭份鎮上公園見面交易毒品，當時
      我以500 元向其購得毒品安非他命1 小包。該毒品總重量
      為何我不清楚。至於98年9 月6 日23時1 分的通聯紀錄內
      容，我對那通電話內容就沒有印象。」、「（你向甲○○
      購買毒品安非他命方式為何？如何交易？）我都是用我申
      請使用的0000000000號電話，撥打給甲○○使用的000000
      0000號電話聯絡購買安非他命。」、「（據你所陳述你於
      98年9 月5 日20時38分打電話給甲○○要向其購買毒品，
      約餘30分鐘後你和甲○○就在頭份鎮上公園見面交易毒品
      ，當時你以500 元向其購得毒品安非他命1 小包，然於通
      聯紀錄內並無顯示交易地點，你和甲○○為何會在頭份鎮
      上公園見面並交易毒品？）因我之前有向甲○○購買過安
      非他命數次，每次交易地點都是在頭份鎮上公園交易，所
      以現在我只要打電話給甲○○要購買安非他命，我就會直
      接到頭份鎮上公園等他交易。」等語（偵查卷第21至27頁
      ）。
（六）復依證人丙○○於偵查中證稱：「（勒戒次數？）勒戒1
      次，戒治沒有。」、「（有無因施用毒品遭判刑？）沒有
      。」、「（從何時開始施用何毒品？）98年4 月間開始施
      用安非他命。最近1 次是在98年10月10日晚上7 點在家中
      施用安非他命，方法是用玻璃頭用塑膠管再用打火機燒烤
      施用。」、「（你施用的安非他命向何人買？）向1 位綽
      號阿呆的甲○○買的。」、「（你認識阿呆多久？）認識
      約10幾年。當時是在頭份，也是因為施用安非他命認識的
      。」、「（『提示指認照片』綽號阿呆的甲○○是否有在
      指認表內？）有。編號4 就是阿呆。相片清楚，我可以辨
      認編號4 就是阿呆。」、「（你是用何方式與阿呆聯繫買
      安非他命？）我用我的電話0000000000，打給阿呆000000
      0000的電話。」、「（你們在電話中，是用何代號稱呼安
      非他命？）就直接問阿呆有嗎。」、「（『提示98年9 月
      5 日晚上8 點38分之通聯譯文』這次你跟阿呆買多少錢的
      何毒品？）買500 元的安非他命，1 小袋，地點都是在頭
      份鎮的上公園內交貨，當時都是一手交錢一手交貨。」、
      「（『98年9 月6 日晚上11點1 分之通聯譯文』你跟阿呆
      買多少錢何毒品？）這次沒有。當時我有將我的電話借朋
      友，我朋友打去那裡我就不清楚。」、「（你在98年9 月
      5 日的晚上幾點跟阿呆碰面買安非他命？）約打完電話半
      個鐘頭，晚上9 點多跟甲○○見面。」、「（你是如何得
      知阿呆有在賣安非他命？）因我們是在頭份地區有時碰面
      ，阿呆就問我有沒有用，我說有，之後他說要的時候再去
      找他。」、「（你是跟阿呆本人買安非他命？）是。錢也
      是交給阿呆。」、「（你是如何得知阿呆的0000000000電
      話？）是阿呆本人跟我說的。」、「（你跟阿呆有無金錢
      糾紛或其他恩怨？）都沒有。」、「（你確實有跟阿呆買
      這一次的安非他命？）是。98年9 月5 日那1 次。」、「
      （你有無陷害阿呆賣安非他命給你？）沒有。我確實有跟
      阿呆買安非他命。」等語（偵查卷第165 至169 頁）。
（七）是由以上證人丙○○於警詢及偵查中之證述可知，丙○○
      確實於98年9 月5 日20時38分許，以其持用之0000000000
      號行動電話撥打甲○○持用之0000000000號行動電話，與
      甲○○相約在苗栗縣頭份鎮上公園交易安非他命；同日21
      時許，2 人在前開上公園碰面，甲○○即以500 元之價格
      ，販賣重量不詳之安非他命予丙○○等情。是有關丙○○
      如何向被告購買安非他命之經過，即相關之聯繫方法、時
      間、地點、數量、價格、收受毒品及付款之方式等，有關
      交易過程之重要情節，證人丙○○於警詢及偵查中之證述
      均相一致，並無矛盾之處。又參諸上開2 門號行動電話於
      98年9 月5 日20時38分許的電話通話內容如下：「Ｂ（即
      丙○○）：『阿呆』喔！Ａ（即被告）：你誰？Ｂ：我『
      阿能』〈客語音譯〉啦！我感覺到你很不潔。Ａ：怎樣？
      Ｂ：昨天，200 元拿了。Ａ：？？？？Ｂ：問題我沒辦法
      。Ａ：我知道，那你自己吹一吹就好了。Ｂ：拿走又沒講
      半點。Ａ：？？，好啦！等一下我要去後庄。」，此有通
      訊監察譯文在卷可稽（偵查卷第34頁）。上開監聽之通訊
      監察譯文固然無法直接證明於98年9 月5 日被告與證人丙
      ○○是否有確實完成安非他命之交易，然依被告與證人丙
      ○○之通訊監察譯文，雖雙方未明示購買安非他命，惟衡
      之安非他命係第二級毒品，無論持有、施用、販賣，均屬
      違法行為，為治安機關所嚴查，此為眾所週知，毒品交易
      均於隱密下進行，其以通信聯絡亦鮮有明白直接以「毒品
      」、「安非他命」等名稱或相近之用語稱之，都以暗語或
      彼此已有默契之含混語意而為溝通（最高法院95年度臺上
      字第7319號判決意旨參照），因此，依上開通訊監察譯文
      ，雖未見雙方明言購買毒品之說詞，惟依證人丙○○證述
      有向被告購買安非他命之證詞，並參酌其通訊之內容，足
      徵證人丙○○證述確與被告有交易安非他命之情節尚非憑
      空虛捏，應堪採信。又前揭行動電話通訊監察譯文，與證
      人丙○○之證述有相當之關聯性，足以補強證人丙○○之
      證詞，而擔保其前開所稱向被告購買安非他命之真實性，
      是據上事證，足見證人丙○○確實於有約定要向被告購買
      安非他命，否則為何有此對話？參諸證人丙○○於偵查中
      證稱其與被告並無仇恨過節或金錢糾紛等語（偵查卷第16
      8 頁），被告亦供稱其與證人丙○○除200 元之債務外，
      並無恩怨糾紛等語（本院卷第32頁），衡諸常情，證人丙
      ○○與被告並無怨隙，應無甘冒偽證罪之處罰，誣指被告
      涉犯法定本刑為無期徒刑或7 年以上有期徒刑之重罪，而
      為虛偽陳述之必要，足見證人丙○○述曾於98年9 月5 日
      與被告以行動電話聯絡，相約交易安非他命，並由被告親
      自交付安非他命且收取現金500 元乙情應屬真實可信，被
      告確係販賣該次安非他命予證人丙○○無訛。
（八）證人乙○、丙○○雖於審理時翻異前詞，而均改稱未向被
      告購買安非他命，但其等於警詢、偵訊均供稱確於前揭時
      、地向被告購買安非他命，其等於警詢、偵訊中之證述較
      可採之事由已說明如上（理由欄壹、一、）。再者，被告
      雖辯稱98年8 月23日係在乙○家中共同施用安非他命，98
      年9 月5 日係在丙○○家中共同施用安非他命，並非涉及
      販賣安非他命等情，惟遍閱2 位證人於警詢、偵訊、審理
      之供述，皆未提及曾與被告共同施用安非他命，且觀2 位
      證人與被告之數通通訊監察譯文內容，亦未提及曾與被告
      共同施用安非他命，即便被告所辯之共同施用安非他命之
      情，亦是於98年11月5 日本院行準備程序時始提出，若被
      告所辯此點屬實，為何之前多次訊問時均未提出，況被告
      前後多次之供述亦反反覆覆，實難採信。至於證人乙○於
      審理中供稱於警詢及偵查時，係因一時心慌，始陳述其向
      被告購買安非他命2 次等情，惟經本院詢及為何一時心慌
      而指認被告賣毒，其則供稱係因心虛而編造被告賣毒之謊
      言（本院卷第87頁），然參酌其與被告並無仇恨過節或金
      錢糾紛，應無理由甘冒偽證之重責而誣陷被告，況且，警
      方於指認程序中，係提供包含被告在內共6 人之彩色照片
      供其指認，並非單純針對被告之照片進行指認，此有苗栗
      縣警察局竹南分局指認犯罪嫌疑人記錄表及被指認人姓名
      年籍對照表各1 件在卷可憑（偵查卷第130 至131 頁），
      若其確實因一時心慌而虛偽指認，又怎會恰好指認到被告
      ？又證人丙○○雖於審理中改稱98年9 月5 日那天沒有拿
      錢給被告買安非他命，可是被告有向其借200 元，其有拿
      給被告等情（本院卷第91頁），然觀諸當日之通訊監察譯
      文，並未提及其出借200 元與被告之情，即有可疑。況且
      ，經提示其警詢、偵訊筆錄及通訊監察譯文，其均表示當
      時所言實在，內容正確無誤，然對於其審理中為何改稱98
      年9 月5 日沒有向被告購買安非他命等語，其僅表示忘記
      了，或表示可能審理中距案發時間較久，記憶比較不清楚
      等情（本院卷第97頁、第100 至101 頁），從而，足見其
      審理中之供述，應為來自被告在庭之壓力，不得不為之迴
      護被告之詞，不足採為有利被告之認定，有關其向被告購
      買安非他命之經過，自仍應以其於警詢及偵查中證述之情
      節為準。
（九）被告及辯護意旨雖以本件既為被告涉嫌販賣毒品之案件，
      但並無查獲任何毒品或現金扣案，亦無其他相關物證，故
      認不得僅憑證人乙○、丙○○之證述與監聽譯文，而論處
      被告販賣安非他命之罪等語。然查，偵辦販賣毒品之案件
      ，本不以查獲毒品或現金為必要，實際上，依偵查實務之
      運作，因販賣毒品係重大違法行為，非可公然為之，且有
      其獨特之販售通路及管道，多半皆以透過電話通聯並以代
      號、暗碼等隱晦方式暗中進行，故未能查獲毒品、現金或
      磅秤、分裝杓、夾鏈帶等相關物證之案件，亦所在多有。
      況且，本件乃警方事後根據監聽譯文循線查證而偵辦，查
      證當時相關毒品交易早已完成，實難扣得相關物證，尚不
      得以此為被告有利之認定。
（十）本案並未扣得被告販賣予證人乙○、丙○○之安非他命，
      故未能精準計算出被告販入與販出安非他命之差價（即營
      利賺取之淨額）。然查我國查緝販賣毒品執法甚嚴，對於
      販賣安非他命者尤科以重度刑責，而販賣安非他命既係違
      法行為，當非可公然為之，亦無公定價格，且容易分裝並
      增減份量，而每次買賣之價量，可能隨時依雙方關係深淺
      、資力、需求量及對行情之認知、來源是否充裕、查緝是
      否嚴謹、購買者被查獲時供述購買對象之可能風險之評估
      等情形，而異其標準，非可一概而論；販賣之利得，除被
      告坦承犯行或價量俱臻明確外，委難察得實情，販賣之人
      從價差或量差中牟利之方式雖異，其意圖營利之販賣行為
      則同一。是以因安非他命量微價高，販賣者率有暴利可圖
      ，茍非意圖販賣營利，一般人焉有可能甘冒重度刑責而販
      賣安非他命。且證人乙○、丙○○亦不知被告販入安非他
      命之成本如何，致無法查得販賣之實際利得若干。惟被告
      與買受之對象乙○、丙○○間並無特別之親屬情誼，且證
      人乙○、丙○○證述其向被告購買安非他命時，有交付金
      錢而屬有償之行為，且係在前述之地點進行交易，參酌本
      件被告曾犯施用毒品罪（見臺灣高等法院被告前案紀錄表
      ），對於販賣毒品之重刑實知之甚詳，如無相當利潤可圖
      ，豈有甘冒遭受重刑之風險，而將安非他命無償轉讓他人
      之理？是倘被告非有厚利可圖，自無平白費時、費力特意
      於前述之地點交付安非他命與對方之理，故被告販賣安非
      他命予乙○、丙○○，其主觀上顯係基於營利之販賣意圖
      而為毒品之提供行為，洵堪認定。據上所述，被告前揭所
      辯係卸責之詞，不足採信。本案事證已臻明確，被告前揭
      販賣安非他命之犯行，洵堪認定，應予依法論科。
二、論罪科刑的理由：
（一）查毒品危害防制條例第4 條業已修正，經總統於98年5 月
      20日公布，依中央法規標準法第13條規定，自公布日起算
      至第3 日起發生效力，故應於98年5 月22日生效施行（按
      法規之制定與法規之修正，如有特定生效日之必要者，依
      中央法規標準法第14條或第20條第2 項準用第14條之規定
      ，應分別特定其施行日期。法規制定或前次修正基於特殊
      因素所特定之施行日期，並不適用於日後修正或再次修正
      之條文。又法律之制定或修正，若未明定施行日期者，中
      央法規標準法雖未規定應自何時生效，然法律既經制定或
      修正並經總統公布，自應依一般原則，自公布日起算至第
      3 日發生效力。至於92年7 月9 日修正公布之毒品危害防
      制條例第36條規定：「本條例自公布後六個月施行。」其
      立法理由係謂：「1.依修正草案第二條第三項規定，法務
      部需會同衛生署成立審議委員會每三個月定期檢討調整毒
      品之分級及品項，而本次新增第四級毒品，有需要在新法
      施行前先經該審議會檢討後再調整公布，爰預留六個月緩
      衝期，以利處理。2.依本條例新修正之規定，有必要再訂
      定相關子法及修正相關法規，以配合本條例之施行，故亦
      有需要預留適當緩衝期，以利訂頒相關子法及相關法規之
      配合修正。」故該條規定，顯係因應該次修正之需，始預
      留適當之緩衝期。與本次之修正並未定有施行日期之特別
      規定，且亦未明示係基於何特殊因素而修正，自並不能適
      用92年7 月9 日修正公布之毒品危害防制條例第36條自公
      布後6 個月施行之規定。），從而，本案被告之犯行，時
      間均在毒品危害防制條例修正生效之後，故無比較新舊法
      之問題，先此敘明。
（二）按安非他命為毒品危害防制條例第2 條第2 項第2 款規定
      之第二級毒品，故被告3 次行為，均係犯毒品危害防制條
      例第4 條第2 項之販賣第二級毒品罪。其販賣安非他命前
      持有該毒品之低度行為，應為各次販賣之高度行為所吸收
      ，均不另論罪。
（三）又刑法於94年2 月2 日修正公布，於95年7 月1 日起施行
      ，基於刑罰公平原則之考量，杜絕僥倖之犯罪心理，並避
      免易致鼓勵犯罪之誤解，修正後刑法已刪除第56條連續犯
      之規定，行為人反覆實行之犯罪行為茍係在刑法修正施行
      後者，因法律之修正已生阻斷連續犯之法律效果，除認應
      合於接續犯、繼續犯、集合犯等實質上一罪關係而以一罪
      論處外，基於一罪一罰之刑罰公平性，自應併合處罰；所
      謂「集合犯」，係指立法者所制定之犯罪構成要件中，本
      即預定有數個同種類行為而反覆實行之犯罪而言，故是否
      集合犯之判斷，客觀上自應斟酌法律規範之本來意涵、實
      現該犯罪目的之必要手段、社會生活經驗中該犯罪必然反
      覆實行之常態及社會通念等，主觀上則視其反覆實施之行
      為是否出於行為人之一個犯意，並秉持刑罰公平原則，加
      以判斷之，而行為人多次販毒品之行為，未必皆出於行為
      人之一個犯意決定，故販賣毒品之罪，難認係集合犯之罪
      。又依刑法第56條修正理由之說明，謂「對繼續犯同一罪
      名之罪者，均適用連續犯之規定論處，不無鼓勵犯罪之嫌
      ，亦使國家刑罰權之行使發生不合理之現象」、「基於連
      續犯原為數罪之本質及刑罰公平原則之考量，爰刪除有關
      連續犯之規定」等語，即係將本應各自獨立評價之數罪，
      回歸本來就應賦予複數法律效果之原貌，因此，就刑法修
      正施行後多次販賣毒品之犯行，採一罪一罰，始符合立法
      本旨（最高法院96年度臺上字第7052號判決意旨參照）。
      本件被告所為3 次販賣毒品之犯行，均係在刑法修正施行
      後所為，行為時間相異，難認係在密切接近之時、地，分
      數個舉動以接續或反覆施行之行為，與接續犯之概念非合
      ，參酌上開所述，即應予以分論併罰。
（四）被告有犯罪事實欄所載之罪刑執行情形，有臺灣高等法院
      被告前案紀錄表可查（本院卷第23、24頁），其受徒刑之
      執行完畢後，5 年以內故意再犯本件有期徒刑以上之罪，
      均為累犯，因無期徒刑不得加重，爰就法定刑中有期徒刑
      及得併科罰金部分，各依法加重其刑。
（五）又刑法第59條規定：「犯罪之情狀顯可憫恕，認科以最低
      度刑仍嫌過重者，得酌量減輕其刑」，其立法理由指出：
      本條所謂「犯罪之情狀可憫恕」，自係指裁判者審酌刑法
      第57條各款所列事項以及其他一切與犯罪有關之情狀之結
      果，認其犯罪足堪憫恕者而言。另最高法院70年第6 次刑
      事庭會議決議：刑法第59條規定，犯罪之情狀可憫恕者，
      得酌量減輕其刑，同法第57條規定，科刑時應審酌一切情
      狀，尤應注意左列事項（共10款）為科刑重輕之標準，兩
      條適用上固有區別，惟所謂「犯罪之情狀」與「一切情形
      」云云，並非有截然不同之領域，於裁判上酌減其刑時，
      應就犯罪一切情狀（包括第57條所列舉之10款事項），予
      以全盤考量，審酌其犯罪有無可憫恕之事由（即判例所稱
      有特殊之原因與環境等等，在客觀上足以引起一般同情，
      以及宣告法定低度刑，是否猶嫌過重），以為判斷。故適
      用第59條酌量減輕其刑時，並不排除第57條所列舉10款事
      由之審酌，惟其程度應達於確可憫恕，始可予以酌減。經
      查，販賣第二級毒品之犯行，雖其最低本刑為有期徒刑7
      年，然被告於短時間內即販賣3 次，且販賣予不同對象，
      另其犯後自警詢迄審理時均否認犯罪，未見真誠悔悟之態
      度。從而，本院認被告所犯之販賣第二級毒品罪，其情狀
      在客觀上並無足以引起一般同情，亦無可以憫恕之事由，
      爰不援引刑法第59條規定予以酌減，附此敘明。
（六）量刑理由之說明：
      爰審酌被告素行不佳，前有妨害自由、妨害風化、竊盜、
      贓物、偽造文書、偽造有價證券、違反麻醉藥品管理條例
      及毒品危害防制條例等論罪科刑紀錄（本院卷第4 至25頁
      ），其明知安非他命係屬戕害他人身心之毒品，竟為貪圖
      不法利益，鋌而走險予以販賣他人施用，危害社會治安及
      國民健康甚鉅，且販賣毒品為世界各國戮力查緝之萬國公
      罪，安非他命足以使施用者導致精神障礙、性格異常，甚
      至造成生命危險之生理成癮性及心理依賴性，惟考量本案
      被告僅販賣3 次，而所得僅2500元，與一般中、大盤商相
      較，其犯罪情節尚非惡劣嚴重，暨其生活狀況、智識程度
      、犯罪之動機、目的、手段、所生危害、否認犯行之犯後
      態度、檢察官之求刑等一切情狀，就其所犯3 罪，分別量
      處如主文所示之刑，並定其應執行之刑，以示懲儆，並符
      罪刑相當原則。
（七）沒收部分：
    1.按犯毒品危害防制條例第4 條之罪者，其供犯罪所用或因
      犯罪所得之財物，均沒收之，如全部或一部不能沒收時，
      追徵其價額或以其財產抵償之，毒品危害防制條例第19條
      第1 項定有明文。該條係採義務沒收主義，且金錢為代替
      物，重在兌換價值，而不在原物，自難拘泥於沒收原物之
      理論，認沒收販賣毒品所得之金錢，以當場查獲扣押者為
      限，苟能證明其為販賣毒品所得之金錢，均應予以沒收（
      最高法院92年度臺上字第5227號判決意旨參照）。是販賣
      毒品所得之金錢，無論已否扣案，如仍屬存在，即應依法
      沒收。故被告販賣安非他命予乙○、丙○○，其犯罪所得
      為2500元，既無法證明業已滅失，自屬被告犯毒品危害防
      制條例第4 條之罪所得之財物，仍應依毒品危害防制條例
      第19條第1 項規定諭知沒收，如全部或一部不能沒收時，
      以其財產抵償之。
    2.至於未扣案之0000000000號行動電話，為被告所有，業據
      其供述在卷，係供被告用以聯絡毒品交易，既無法證明業
      已滅失，自屬供被告犯毒品危害防制條例第4 條之罪所用
      之物，仍應依毒品危害防制條例第19條第1 項規定諭知沒
      收，如全部或一部不能沒收時，追徵其價額或以其財產抵
      償之。又警方搜扣之0000000000號行動電話，並無證據足
      認與本案被告所犯之販賣第二級毒品罪有關，宜由檢察官
      另行依法處理，附此敘明。
三、應適用之法條：
（一）刑事訴訟法第299 條第1 項前段。
（二）毒品危害防制條例第4 條第2 項、第19條第1 項。
（三）刑法第11條、第47條第1 項、第51條第5 、9 、10款。
本案經檢察官唐先恆到庭執行職務。
中    華    民    國    98    年    12    月    23    日
                  刑事第二庭  審判長法  官  楊清益
                                    法  官  林佩儒
                                    法  官  魏宏安
以上正本證明與原本無異。
如不服本判決應於收受判決後10日內向本院提出上訴書狀，並應
應敘述具體理由。其未敘述上訴理由者，應於上訴期間屆滿後20
日內向本院補提理由書( 均須按他造當事人之人數附繕本) 「切
勿逕送上級法院」。告訴人或被害人如對本判決不服者，應具備
理由請求檢察官上訴，其上訴期間之計算係以檢察官收受判決正
本之日期為準。
                                    書記官  張玉楓
中    華    民    國    98    年    12    月    23    日
附錄本判決論罪科刑依據之法條：
毒品危害防制條例第4條第2項
製造、運輸、販賣第二級毒品者，處無期徒刑或7 年以上有期徒
刑，得併科新臺幣1 千萬元以下罰金。


司法院資訊處製作；財團法人民間司法改革基金會備份。
